【裁判字號】    90,上,327
【裁判日期】    900928
【裁判案由】    更正聲請書
【裁判全文】
台灣高等法院民事判決  九十年度上字第三二七號
      上  訴  人    乙○○
      兼訴訟代理人  甲○○
      被  上訴人    司法院
      法定代理人    翁岳生
右當事人間更正聲請書事件，上訴人對於中華民國九十年三月八日臺灣臺北地方法院
九十年度訴字第七三○號第一審判決提起上訴，本院判決如左：
    主    文
上訴駁回。
第二審訴訟費用由上訴人負擔。
    事實及理由
一、上訴人主張：上訴人於民國八十六年二月二十日，因案向被上訴人提出「乙○○
    法定代理人甲○○聲請解釋憲法書」，經被上訴人作成釋字第四八四號解釋案，
    並以正本函知伊二人，該函之受文者亦稱：「法定代理人甲○○」，惟該釋字第
    四八四號解釋案第四頁第五行卻僅略以「抄乙○○聲請書」，該「抄」將「法定
    代理人甲○○聲請解釋憲法書」等十四字剔除。為此甲○○向被上訴人聲請更正
    ，均遭被上訴人所屬司法院大法官書記處（下稱大法官書記處）拒為更正，伊乃
    再向被上訴人陳情，被上訴人所屬秘書處未為處理，仍由大法官書記處越俎代庖
    予以拒絕，然該案件相關訴訟資料自請求書起，第一、二、三審迄至釋憲書，均
    出自伊手筆，多年心血卻因被上訴人所屬作業之失，造成抹煞創作人之情事，釋
    憲案件何其重大，豈容被上訴人所屬如此草率將事？是不論由事實、原件、前例
    、法律位階、憲政體制、著作權法保障原創作人人格權之規定等，被上訴人斷無
    不依原件更正之理等情，爰依著作權法第六十六條、第八十五條第二項、民法第
    二百十三條第一項、民事訴訟法第二百三十二條等規定，求為命被上訴人應將「
    抄乙○○聲請書」，更正為「抄乙○○法定代理人甲○○聲請解釋憲法書」之判
    決。
二、按原告之訴，依其所訴之事實，在法律上顯無理由者，法院得不經言詞辯論，逕
    以判決駁回之，民事訴訟法第二百四十九條第二項定有明文。經查，本件上訴人
    請求被上訴人應將司法院釋字第四八四號解釋抄本第四頁「抄乙○○聲請書」部
    分，更正為「抄乙○○法定代理人甲○○聲請解釋憲法書」乙事，核屬該解釋抄
    本記載是否有誤之更正問題，並無所謂侵害著作權、回復原狀之問題，亦非判決
    錯誤更正之問題，況上訴人曾多次向被上訴人聲請更正，業經大法官書記處分別
    函覆「來函聲請更正部分，經查上開解釋聲請人乙○○所提相關歷審判決書當事
    人欄並無法定代理人之登載，又經電詢，據復前揭聲請人係民國四十五年十一月
    十一日生，非禁治產人，是所請更正並無必要。.. 」、「來函如主旨所示聲請
    事項，台端於八十八年六月二十五日亦曾來函聲請，本處奉大法官核定後認無更
    正之必要，其理由並於同年七月二十八日（八八）處大三字第一六五六六號函復
    函說明綦詳。來函再請更正，礙難辦理尚請見諒。」、「來函如主旨所示聲請事
    項，本處奉大法官檢定後認無更正之必要，其理由已於歷次復函中說明綦詳，請
    參考。嗣後類此來函，不再作復。」等，有大法官書記處八十八年七月二十八日
    、八十九年二月八日、九月八日（八八）處大三字第一六五六六號、（八九）處
    大三字第○一三七○號、（八九）處大三字第二○九九九號函在卷可按（見原審
    卷一三─一五頁），是上訴人所請，尚乏依據，其訴在法律上顯無理由，應予駁
    回。原審認上訴人之訴顯無理由，不經言詞辯論逕以判決駁回之，核無不合，上
    訴意旨指摘原判決不當，求予廢棄改判，為無理由，爰不經言詞辯論，逕予駁回
    。
三、據上論結，本件上訴為無理由，依民事訴訟法第四百四十九條第一項、第四百六
    十三條、第二百四十九條第二項、第七十八條，判決如主文。
中      華      民      國    九十      年      九      月    二十八    日
                                  民事第十四庭
                                      審判長法  官  張  劍  男
                                            法  官  蘇  芹  英
                                            法  官  蔡  芳  齡
右正本係照原本作成。
如不服本判決，應於收受送達後二十日內向本院提出上訴書狀，其未表明上訴理由者
，應於提出上訴後二十日內向本院補提理由書狀（均須按他造當事人之人數附繕本）
上訴時應提出委任律師或具有律師資格之人之委任狀；委任有律師資格者，另應附具
律師及格證書及釋明委任人與受任人有民事訴訟法第四百六十六條之一第一項但書或
第二項（詳附註）所定關係之釋明文書影本。
中      華      民      國    九十      年      十      月      五      日
                                            書記官  蔡  錦  輝
附註：
民事訴訟法第四百六十六條之一（第一項、第二項）：
對於第二審判決上訴，上訴人應委任律師為訴訟代理人。但上訴人或其法定代理人具
有律師資格者，不在此限。
上訴人之配偶、三親等內之血親、二親等內之姻親，或上訴人為法人、中央或地方機
關時，其所屬專任人員具有律師資格並經法院認為適當者，亦得為第三審訴訟代理人
。


司法院資訊處製作；財團法人民間司法改革基金會備份。
